【裁判字號】    92,訴,180
【裁判日期】    920212
【裁判案由】    違反藥事法
【裁判全文】
臺灣高雄地方法院刑事判決                          九十二年度訴字第一八號
    公  訴  人  臺灣高雄地方法院檢察署檢察官
    被      告  ＣＨＲＩＳＴＩ.
    選任辯護人  徐豐明律師
右列被告因違反藥事法案件，經檢察官聲請簡易判決處刑（九十一年度偵字第二三六
七一號），經本院認不宜依簡易判決處刑，簽准改依通常程序審判，本院判決如左：
    主  文
ＣＨＲＩＳＴＩＮＥ  ＳＨＯ（即程邽雱）共同輸入禁藥，處有期徒刑伍月。緩刑貳
年。
    事  實
一、ＣＨＲＩＳＴＩＮＥ  ＳＨＯ（中文姓名程邽雱）係印尼籍人，嫁予中華國民籍
    孫辰雄，而自民國八十八年九月間起，來台居留。明知輸入任何藥品，應將欲輸
    入藥品之成分、規格、性能、製法之要旨、檢驗規格與方法及有關資料或證件，
    連同標籤、仿單及樣品申請中央衛生主管機關查驗登記，經核准發給藥品許可證
    後，始得製造或輸入，竟因在印尼雅加達，受不詳年籍姓名ＢＡＲＹ成年男子之
    委託，欲將未經中央衛生主管機關准許發給藥品許可證之含明礬成分之禁藥，即
    快活棒草藥三百六十六支，攜回台灣交予不詳年籍姓名「瓦帝」之人，而與「Ｂ
    ＡＲＹ」基於共同犯意之聯絡，於九十一年三月一日晚上十一時三十分許，搭乘
    班機，自印尼攜帶前開禁藥，在高雄國際機場入關，而輸入上開禁藥。嗣於入境
    高雄國際機場時，為財政部高雄關稅局人員當場查獲，並自其個人行李中扣得上
    開快活棒草藥三百六十六支。
二、案經財政部高雄關稅局移送台灣高雄地方法院檢察署檢察官偵查聲請簡易判決處
    刑。
    理  由
一、訊據被告ＣＨＲＩＳＴＩＮＥ  ＳＨＯ（中文姓名程邽雱）固坦認確因在印尼雅
    加達，受不詳年籍姓名ＢＡＲＹ成年男子之委託，而於九十一年三月一日晚上十
    一時三十分許，自印尼攜帶快活棒草藥三百六十六支，搭乘班機入境高雄國際機
    場，而為財政部高雄關稅局人員當場查獲之事實不諱，惟辯稱：系爭快活棒草藥
    係經印尼政府核准，得合法公開販售之藥品，伊並不知在台灣係屬禁藥，並無故
    意運送或輸入禁藥之犯意云云。惟查：
  (一)被告確有於九十一年三月一日晚上十一時三十分許，自印尼攜帶快活棒草藥三百
六十六支，搭乘班機入境高雄國際機場，而為財政部高雄關稅局人員當場查獲之
    事實，業據被告於警訊及偵、審時供承不諱，並有高雄關稅局扣押貨物、運輸工
    具收據及搜索筆錄及中華民國入境旅客申報單各乙紙附卷可稽，及快活棒草藥三
    百六十六支扣案可資佐證。而扣案之快活棒草藥，經送請行政院衛生署鑑驗結果
    ：「快活棒草藥」經本署藥物食品檢驗局檢出含Ａ１ｕｍｉｎｕｍ  Ａｍｍｏｎ
    ｉｕｍ  Ｓｕ１ｆａｔｅ（即明礬），查明礬成分列載於成藥及固有成分製劑管
    理辦法第二條甲類成藥基準表第十一類及第十二類；其若只作為清潔用品，未標
    示醫療效能者，則不以藥品列管，至明礬原物或其經加工調製，製成一定劑型及
    劑量，且其仿單、包裝標示效能、性能或適應症、用法用量者，則應以藥品列管
    ；如該產品未經核准擅自製造，則屬藥事法第二十條第一款之偽藥，如為未經核
    准擅自輸入則屬同法第二十二條第二款之禁藥等情，有該署九十一年十二月四日
    衛署藥字第○九一○○七八一二六號函、及九十一年十二月十三日衛署藥字第○
    九一○○七八六九六號函各乙紙在卷可按。又被告係印尼籍人，嫁予中華國民籍
    孫辰雄，而自八十八年九月間起，來台居留，有法務部戶役政連結作業系統乙紙
    、被告護照及中華民國外僑居留證影本各乙紙在卷足憑。是此部分之事實，堪信
    為真實。
  (二)縱如被告所言，上開藥品為印尼政府所核准，得合法公開販售之藥品。惟按任何
    人不得以不知法律而免除其刑事責任，刑法第十六條前段定有明文。查輸入藥品
    ，應將欲輸入藥品之成分、規格、性能、製法之要旨、檢驗規格與方法及有關資
    料或證件，連同標籤、仿單及樣品申請中央衛生主管機關查驗登記，經核准發給
    藥品許可證後，始得製造或輸入。未向中央衛生主管機關申請核准，擅自輸入，
    即屬禁藥，藥事法第二十二條第一項第二款、第三十九條第一項分別定有明文。
    又自東南亞各國等國，違法輸入公告禁止使用藥品之新聞時有所聞，且參以世界
    各國因開發程度及其他各種因素，而對於藥品管制之標準寬嚴不同。被告自印尼
    嫁至台灣多年，並經常往返印尼與台灣，衡情豈會不知縱經印尼政府核准之藥品
    ，在台灣亦可能為公告禁止使用之藥品。況本件攜回藥品之數量有一定程度，苟
    如被告並無輸入上開禁藥之犯意，應將欲輸入藥品之成分、規格、性能、製法之
    要旨、檢驗規格與方法等有關資料或證件，連同標籤、仿單及樣品申請中央衛生
    主管機關查驗登記，經核准發給藥品許可證後，始得製造或輸入，並將欲攜帶入
    境之上開藥品，據實填載在「中華民國入境旅客申報單」內，焉於「中華民國入
    境旅客申報單」為空白之記載？準此，尚不得以該藥品為印尼政府所核准，據為
    認定被告有利之證據。
  (三)綜上所述，本件事證明確，被告上開犯行，已堪認定。
二、按「輸入」及「運送」在實質意義與行為方法雖屬無異，惟藥事法於第八十三條
    就運送偽藥、禁藥設有規定，並於同法第八十二條對於輸入偽藥、禁藥亦明文規
    定處罰，且刑度較高，自應解為第八十三條之「運送」，不包括「輸入」之行為
    態樣。而所謂輸入，係指由國外將偽藥或禁藥運輸進入我國領土者而言。又按輸
    入禁藥，僅需行為人自我國領域（包括領海及領土）外將禁藥運輸進入我國領域
    者即足，並不以該藥物流通於國內市場為必要。核被告所為，係違反藥事法第八
    十二條第一項之輸入禁藥罪。被告與不詳年籍姓名ＢＡＲＹ之成年男子間，就上
    開犯行，有犯意聯絡及行為分擔，均為共同正犯。公訴意旨認被告所為係違反藥
    事法第八十三條第一項之運送禁藥罪，容有未洽，惟「輸入」與「運送」之社會
    基本事實相同，起訴法條應予變更。爰審酌被告之品行非劣，因受人之託，一時
    失慮，始為本件犯行，輸入禁藥之數量，於輸入尚未流通市場即被查獲，所生具
    體危害尚屬輕微，所犯情節，及犯後態度等一切情狀，量處如主文所示之刑，以
    資懲儆。末查，被告前未曾受有期徒刑以上刑之宣告，有台灣高雄地方法院檢察
    署刑案資料查註紀錄表及台灣高等法院被告全國前案紀錄表可按，其因一時失慮
    ，偶罹刑典，經此偵審程序及刑之宣告後，應知警惕，信無再犯之虞，本院認前
    開所宣告之刑，以暫不執行為適當，併宣告緩刑二年，以啟自新。至扣案之快活
    棒草藥三百六十六支，業經財政部高雄關稅局依法處分沒入確定在案，有高雄關
    稅局九一年第○三七一號處分書乙紙可按，爰不另為沒收之諭知，附此敘明。
據上論斷，應依刑事訴訟法第四百五十二條、第二百九十九條第一項前段、第三百條
，藥事法第八十二條第一項，刑法第十一條前段、第二十八條、第七十四條第一款，
判決如主文。
中      華      民      國      九十二    年      二    月      十二    日
                                  臺灣高雄地方法院刑事第六庭
                                      法  官  洪榮家
右正本證明與原本無異。
如不服本判決，應於判決送達後十日內，向本院提出上訴狀。
                                      書記官   陳寰瑛
中      華      民      國      九十二    年      二    月      十二    日
附錄本案論罪科刑法條全文：
藥事法第八十二條：
  製造或輸入偽藥或禁藥者，處七年以下有期徒刑，得併科新台幣十五萬元以下罰金
  。
  犯前項之罪，因而致人於死者，處無期徒刑或七年以上有期徒刑，致重傷者，處三
  年以上十年以下有期徒刑。
  第一項之未遂犯罰之。


司法院資訊處製作；財團法人民間司法改革基金會備份。
